【裁判字號】    94,易,1959
【裁判日期】    950505
【裁判案由】    違反著作權法
【裁判全文】
臺灣臺北地方法院刑事判決              94年度易字第1959號
    公  訴  人  臺灣臺北地方法院檢察署檢察官
    被      告  乙○○
                          樓
    選任辯護人  陳憲鑑律師
上列被告因違反著作權法案件，經檢察官提起公訴（94年度偵字
第9954號），本院判決如下：
    主    文
乙○○擅自以公開傳輸之方法侵害他人之著作財產權，處有期徒
刑陸月，如易科罰金，以佰元折算壹日。
    犯罪事實
一、乙○○明知「咖啡事典COFFEE BOOK」一書係日本成美堂出
    版株式會社（下稱成美堂公司）專屬授權予驊優出版有限公
    司（下稱驊優公司），該書內容之資料，均屬驊優公司依法
    享有著作財產權，並受著作權法及相關法律之保護，非經驊
    優公司之同意或授權，不得擅自重製及公開傳輸，詎乙○○
    竟以重製及公開傳輸之方法侵害他人之著作權之犯意，於民
    國92年4、5月間，從網路自綽號「Davie」之人處取得非法
    重製「咖啡事典COFFEE BOOK」之內容文字、圖片之FTP檔案
    後，未經驊優公司同意或授權，即在台北縣三重市○○路○
    段609巷10號8樓，利用電腦網路設備，擅自重製「咖啡事典
    COFFEE BOOK」之內容文字、圖片，並公開傳輸至伺服主機
    設在台北市○○○路○段105號網路家庭資訊股份有限公司
    （下稱網路家庭公司）http://www.32coffee.idv.tw之「3
    番2次咖啡」網址，而供不特定人在前揭網站點選相關資料
    ，以此方式侵害驊優公司享有著作財產權。
二、案經驊優公司訴由台北市政府警察局報告台灣台北地方法院
    檢察署檢察官偵查起訴。
    理    由
一、訊之被告乙○○固不否認有於92年4、5月間，從網路自綽號
    「Davie」之人處取得重製「咖啡事典COFFEE BOOK」之內容
    文字、圖片之FTP檔案後，未經驊優公司同意或授權，即在
    台北縣三重市○○路○段609巷10號8樓，利用電腦網路設備
    ，擅自重製「咖啡事典COFFEE BOOK」之內容文字、圖片，
    並公開傳輸至網路家庭公司之「3番2次咖啡」網址之事實，
    惟否認有公訴意旨所指之行為，辯稱：當時是綽號「Davie
    」之人所架設之網站要關閉，伊希望可以代管，所以才接收
    檔案後重製以架設網站，目的只是要讓學生做功課之用，且
    內容亦載明出處，另驊優公司與成美堂公司之間的授權並未
    經過駐外單位認證，因此無法證明成美堂公司授權予驊優公
    司等語。然查：被告重製後公開傳輸之事實，業據被告供述
    明確，並有咖啡事典一冊、3番2次網站內容資料一份、網路
    家庭公司函、被告重製咖啡事典內容對照清冊在卷可稽，應
    可認定；次查：關於成美堂公司專屬授權予驊優公司公司部
    分，業據證人甲○○到庭證稱：「之前透過仲介公司，有資
    料…也有憑證，繳給稅捐處的…經過仲介公司去約，簽日文
    合約書。（取得繁體字版的專屬權利？）對。我們有發行全
    世界的權利，我們找丙○○翻譯，一到四刷都是丙○○翻的
    ……有。除本院卷所附的同意書外，還有一份著作約聘書，
    另外約定我們如果賣得書好，我們願意讓他再抽版稅部分，
    我們支付一定比例的版稅」、「（如何發現這件有被侵害？
    ）因為上網搜尋時，我們打搜尋時，剛好搜尋到3番2次網站
    的網頁，進去看，那時候嚇一跳，幾乎嚇一跳，百分之98網
    頁內容都是這本書COPY過去的，只有目錄沒有抄襲，在2001
    年就貼到網路上了，我好幾年後才發現在入口網站。（你如
    何知道2001年就貼到網頁去？）因為首頁時，有貼出來，就
    是偵查卷的網站的影本第三頁，他上面有記載3番2次咖啡著
    作權屬於3番2次咖啡，在2001年，這些字樣」、「（如何知
    道這本書屬於成美堂所擁有著作財產權？）他們日本有規定
    ，出版社不會直接跟你談版權，會叫你找仲介，仲介會抽成
    ，百分之20％要繳稅。（與丙○○簽約在85年2月23日，但
    與成美堂簽在85年5月15日在後？）這是OK的，因為他有時
    候書面或是電話告訴我們說，對方願意授權，但是合約書會
    晚點送到，我們在押日期時候，會儘量押後面一點，保障我
    們的權利，若是簽約後一年沒有出版會被棄權，所以一般簽
    約時，日期我們會儘量押後，日本那邊也沒有太大意見，主
    要就是我們有付錢，他們我覺得是OK的。」等語，經核與所
    提出之翻譯出版許諾契約記載之情形相符，足堪採信，是「
    咖啡事典COFFEE BOOK」一書係由成美堂專屬授權予驊優公
    司，應可認定，且文字內容之部分，係驊優公司出資請丙○
    ○所翻譯，其並約定驊優公司為著作人，此有著作約定書在
    卷可稽，復可認定，至該翻譯出版許諾契約是否經認證，應
    無生影響；再查：被告所重製、公開傳輸之「3番2次咖啡」
    網站之內容，絕大部分均係重製自「咖啡事典COFFEE BOOK
    」一書，有網站內容列印資料、「咖啡事典COFFEE BOOK」
    一書，以及內容對照清冊在卷可稽，況且，被告在網站內容
    上記載擁有著作權，且於聊天室中亦陳明擁有著作權，甚至
    授權他人使用屬於驊優公司之著作，是被告顯然已經超出合
    理使用之範圍，甚為明確，被告所辯前詞，應不足採；綜上
    ，本件事證已臻明確，被告犯行堪予認定。
二、核被告所為，係犯著作權法第91條第1項之擅自重製之方法
    侵害他人之著作財產權罪、第92條擅自以公開傳輸之方法侵
    害他人之著作財產權罪。被告所犯上開二罪間，有方法結果
    之牽連關係，為牽連犯，應依刑法第55條之規定，從一重之
    擅自以公開傳輸之方法侵害他人之著作財產權罪罪處斷。爰
    審酌被告犯罪動機目的、犯罪手段、智識程度、犯罪所生之
    危險、犯後矢口否認之態度、本業與被害人達成賠償協議嗣
    又藉故不履行、前因偽造文書案件經判處有期徒刑六月確定
    後又再犯本件之罪等一切情狀，量處如主文所示之刑，並諭
    知易科罰金之折算標準。
三、據上論斷，應依刑事訴訟法第299條第1項前段，著作權法第
    91條第1項、第92條，刑法第11條前段、第41條第1項前段，
    罰金罰鍰提高標準條例第1條前段、第2條，判決如主文。
本案經檢察官鄭堤升到庭執行職務。
中    華    民    國    95    年    5     月    5     日
                  刑事第二庭    審判長法  官  吳孟良
                                      法  官  雷淑雯
                                      法  官  蘇嘉豐
以上正本證明與原本無異。
如不服本判決，應於判決送達後10日內向本院提出上訴狀（應抄
附繕本）。告訴人或被害人如對於本判決不服者，應具備理由請
求檢察官上訴，其上訴期間之計算係以檢察官收受判決正本之日
期為準。
                                      書記官  蘇靜紅
中    華    民    國    95    年    5     月    5     日
附錄本案論罪科刑所適用法條全文：
著作權法第91條第1項：
擅自以重製之方法侵害他人之著作財產權者，處3年以下有期徒
刑、拘役，或科或併科新台幣75萬元以下罰金。
著作權法第92條：
擅自以公開口述、公開播送、公開上映、公開演出、公開傳輸、
公開展示、改作、編輯、出租之方法侵害他人之著作財產權者，
處3年以下有期徒刑、拘役、或科或併科新台幣75萬元以下罰金


司法院資訊處製作；財團法人民間司法改革基金會備份。
